最高法院刑事判決　　　　　　九十四年度台上字第二二二六號
　　上　訴　人　甲○○
　　　　　　　　　　　　號
　　選任辯護人　林復華律師
上列上訴人因違反毒品危害防制條例案件，不服台灣高等法院高
雄分院中華民國九十一年六月二十六日第二審更審判決（九十一
年度上更(二)字第九一號，起訴案號：台灣高雄地方法院檢察署八
十九年度偵字第二八三六號），提起上訴，本院判決如下：
    主　　文
上訴駁回。
　　理　　由
按刑事訴訟法第三百七十七條規定，上訴於第三審法院，非以判
決違背法令為理由，不得為之。是提起第三審上訴，應以原判決
違背法令為理由，係屬法定要件。如果上訴理由書狀並未依據卷
內訴訟資料，具體指摘原判決不適用何種法則或如何適用不當，
或所指摘原判決違法情事，顯與法律規定得為第三審上訴理由之
違法情形，不相適合時，均應認其上訴為違背法律上之程式，予
以駁回。本件上訴人甲○○上訴意旨略稱：(一)、原判決係認定蔡
慶豐於民國八十九年一月二十五日佯以購買第一級毒品海洛因為
由，而引誘上訴人自綽號「志明」處取得海洛因一包後，依約欲
前往高雄縣鳳山市○○街南光公園販賣予蔡慶豐，致為警查獲，
並經警扣得該包海洛因，故該包海洛因係供上訴人販賣之用，應
依毒品危害防制條例第十八條第一項前段規定予以沒收銷燬之，
且應附隨於上訴人之主刑下而併宣告之，乃原判決卻認上訴人因
施用海洛因另經台灣高雄地方法院以八十九年度訴字第五八四號
刑事判決科處罪刑，該包海洛因且已於該案件中宣告沒收銷燬之
，而不再於本件予以宣告沒收銷燬之，自有不適用法則之違法。
(二)、綜觀全卷並無綽號「志明」之年籍、姓名資料，原判決竟以
上訴人前後不一之自白，作為認定上訴人與綽號「志明」共同販
賣海洛因之唯一依據，亦有悖證據法則。(三)、原判決認定上訴人
有連續三次販賣海洛因予蔡慶豐之行為，係以上訴人及蔡慶豐於
警詢中之供述大致相符，為其論據。但上訴人於警詢時係違法在
夜間接受疲勞詢問，而蔡慶豐亦供陳其於警詢中之供詞係受刑求
所致，故上訴人及蔡慶豐於警詢中之自白，均非在自由意識下所
為，依法應無證據能力，原判決在無其他補強證據之下，竟採上
訴人及蔡慶豐前開供述資為判決之基礎，並屬違法。(四)、上訴人
於八十九年一月二十五日攜帶海洛因一包，前往與蔡慶豐見面，
其究竟係基於販賣之故意，抑或如其所辯，僅為幫助蔡慶豐施用
毒品之犯意而赴約，原判決未予查明，即遽認上訴人該項所為，
係屬販賣海洛因未遂罪，自有可議云云。
惟查：原判決綜合上訴人之自白，證人蔡慶豐、楊志欽、蘇諒智
、張欣政、謝明如之證詞，卷附法務部調查局鑑定通知書及扣案
之海洛因等證據，並參酌全案其餘卷證資料，本於事實審法院推
理之作用，認定上訴人有其事實欄所載之犯行，因而撤銷第一審
不當之科刑判決，改判仍論處上訴人共同連續販賣第一級毒品（
累犯）罪刑，已詳細說明其採證認事之理由，並非僅以上訴人及
蔡慶豐之自白為論罪之唯一依據。對上訴人及蔡慶豐於第一審審
理時抗辯渠等於警詢時曾遭受刑求乙節，亦以因渠等均承認並未
驗傷，且蔡慶豐於第一審審理中就其警詢筆錄已表示無意見，而
訊問、製作上訴人筆錄之警員楊志欽亦到庭證稱：並無警員對上
訴人刑求，上訴人之警詢筆錄係依其在自由意思下之陳述而記載
等語，上訴人又供承楊志欽未對其刑求，其於檢察官偵查時復未
為遭刑求之抗辯，據認上訴人及蔡慶豐之該項刑求抗辯，均無可
採。再以警員楊志欽、張欣政、謝明如均已證明蔡慶豐於八十九
年一月二十五日打電話予上訴人，是佯以向上訴人購買毒品為由
，而誘出上訴人，因認上訴人係以販賣之意思而攜帶海洛因赴約
，於未完成交易前即為警逮捕，如何應構成販賣第一級毒品未遂
罪，亦均已於理由內詳加論述，上訴意旨對原審之論斷，究有何
違背經驗法則或論理法則等違法情形，並未依據卷內資料為具體
之指摘。上訴意旨(二)、(四)，及上訴意旨(三)謂：蔡慶豐指其於警詢
中之供述，係受刑求所致，而非在自由意識下所為，依法應無證
據能力，原判決竟採之為判決基礎，自屬違法云云，皆係徒憑己
見，就原判決已說明事項或屬原審採證認事職權之適法行使，任
意指摘，顯與法律規定得為第三審上訴理由之違法情形，不相適
合。再上訴人於檢察官偵查中既坦稱：「從八十八年十二月底幫
一位『志明』的人送（海洛因），每次他會拿一些海洛因給我吃
」、「（你是否幫他〈指志明〉送過毒品？）有的」、「（何時
開始？）八十八年十二月底開始，拿去賣給人家，我只負責送貨
，沒有經手現款」、「（是否曾經送給蔡慶豐？）有的……送去
給他二、三次，是他直接向志明購買，志明不方便過去，叫我送
去」等語，亦已供承本件犯行，核與證人蔡慶豐於警詢時之供述
，大致相符，且上訴人該項犯行復有前開楊志欽等證人之證詞及
證物可資佐證。故縱上訴人於警詢時之供詞，有於夜間未經其同
意而受疲勞詢問之違反刑事訴訟法第一百條之三第一項之情形，
但本件上訴人之犯行於摒除上訴人之警詢供述為證據後，既有其
於檢察官偵查中之供述可資覆按，而仍足以認定，顯然於原判決
之結果無影響，依刑事訴訟法第三百八十條規定，自不得資為提
起第三審上訴之理由。又刑事訴訟之上訴制度，其允許受不利益
判決之被告得為上訴，乃在許其為自己之利益，請求上級法院救
濟而設，故被告不得為自己之不利益而提起上訴。上訴意旨(一)主
張扣案之海洛因一包應於其主刑項下併諭知沒收銷燬云云，乃係
為自己之不利益而提起上訴，顯與被告為自己利益請求救濟之上
訴制度本旨相違，亦非適法之第三審上訴理由。其上訴違背法律
上之程式，應予駁回。
據上論結，應依刑事訴訟法第三百九十五條前段，判決如主文。
中　　華　　民　　國　九十四　年　　四　　月　二十八　日
                      最高法院刑事第十二庭
                          審判長法官  謝　俊　雄
                                法官  陳　世　雄
                                法官  蘇　振　堂
                                法官  吳　信　銘
                                法官  徐　文　亮
      本件正本證明與原本無異
                                      書  記  官
中　　華　　民　　國　九十四　年　　五　　月　　三　　日
                                                      Ａ
